【裁判字號】    91,訴,3624
【裁判日期】    921212
【裁判案由】    損害賠償
【裁判全文】
臺灣高雄地方法院民事判決                九十一年度訴字第三六二四號
    原      告  裕國通運有限公司
    法定代理人  乙○○○
    被      告  甲○○
                            .
    被      告  呂金純即國方汽車貨運行
                            住.
    訴訟代理人  吳杉山      住.
右當事人間請求損害賠償事件，經本院於民國九十二年十二月五日言詞辯論終結，判
決如下：
    主      文
原告之訴及假執行之聲請均駁回。
訴訟費用由原告負擔。
    事      實
甲、原告方面：
一、聲明：
  (一)被告應連帶給付原告新臺幣（下同）九十八萬一千三百元，及自起訴狀繕本送達
    翌日起至清償日止，按年息百分之五計算之利息。
  (二)訴訟費用由被告連帶負擔。
  (三)原告願供擔保請准宣告假執行。
二、陳述：
  (一)原告係王光治之雇主，而王光治駕駛之車號ＸＴ—三四一號營業貨櫃曳引車乃原
    告所有。緣被告甲○○係被告國方汽車貨運行即呂金純之司機，為從事業務之人
    ，於民國九十年六月二十九日凌晨三時五十三分許，駕駛車號ＪＱ—九一八號營
    業大貨車，沿國道一號公路由南往北方向行駛，行經國道一號二三二公里六六三
    公尺處時，因前方北上二三一公里附近內側車道施工縮減車道，遂突然變換車道
    ，致依規定行駛於同路段外側車道之王光治煞車不及追撞被告甲○○所駕駛之車
    號ＪＱ—九一八號營業大貨車，因而造成原告所有車號ＸＴ—三四一號營業貨櫃
    曳引車嚴重毀損。
  (二)本件被告甲○○所涉刑事過失致死部分，雖經臺灣雲林地方法院檢察署以「本案
    肇事地點前方內側車道確有施工縮減車道及車禍之事實，且有工程車及警車在旁
    ，車流緩慢，核與被告亦隨之減速慢行，並非突然減速等語相符，又以被告車號
    ＪＱ—九一八號之營業大貨車後方左右二邊各有尾燈及煞車燈有破損為由，而推
    定係死者王光治從後追撞被告所致」等理由而為不起訴處分。然依道路交通事故
    調查報告表所示，本件交通事故發生後，被告甲○○已擅自移動肇事車輛至路肩
    ，肇事現場既經破壞，自不能率認車禍當時雙方係行駛於同一車道，且當時肇事
    地點前方既有施工縮減車道及車禍之事實，被告甲○○亦有可能因此變換車道，
    突然無預警從內側車道轉入王光治所行駛之外側車道，致生本件交通事故；且若
    雙方真係行駛於同一車道，王光治因未注意車前狀況自後追撞被告甲○○所駕駛
    之車輛，則依一般經驗法則，王光治所駕車輛遺留之煞車痕應呈直線且在同一車
    道內，被告甲○○所駕駛之車輛亦應在同一車道始為合理，惟依肇事現場圖觀之
    ，王光治所駕車輛遺留之煞車痕係呈現由右向左之斜線，顯見本件車禍之發生並
    非如不起訴處分書所述，而應係被告甲○○因前方內側車道施工縮減車道，遂變
    換車道，突然無預警地由內側車道轉入外側車道，造成王光治雖緊急煞車，仍不
    免撞及被告甲○○駕駛之車輛，如此始有可能遺留上述之煞車痕跡及造成右後尾
    燈全毀、左右尾燈半毀。按「法院為判決時，應斟酌全辯論意旨及調查證據之結
    果，依自由心證判斷事實之真偽。」，民事訴訟法第二百二十二條第一項定有明
    文；又按「刑事判決所為事實之認定，於為獨立民事訴訟之裁判時本不受其拘束
    ，原審斟酌全辯論意旨及調查證據之結果，依自由心證為與刑事判決相異之認定
    ，不得謂為違法。」、「刑事判決所為事實之認定，於獨立民事訴訟之裁判時本
    不受其拘束，上訴人所提之附帶民訴，既因裁定移送而為獨立之民事訴訟，則原
    審依自由心證為與刑事判決相異之認定，即無違法之可言。」，最高法院二十九
    年上字第一六四０號、五十年台上字第八七二號裁判可資參照；是本件被告甲○
    ○所涉過失致死罪嫌部分雖經臺灣雲林地方法院檢察署檢察官為不起訴處分在案
    ，惟依前述說明，本件交通事故之過失仍應由被告甲○○負全責。
  (三)按不法毀損他人之物者，被害人得請求賠償其物因毀損所減少之價額；受僱人因
    執行職務，不法侵害他人之權利者，由僱用人與行為人連帶負損害賠償責任；民
    法第一百九十六條、第一百八十八條第一項定有明文。被告甲○○既因上開駕駛
    之注意有欠缺致原告所有前開車輛受損，而被告國方汽車貨運行即呂金純係其僱
    用人，自應依前開法條負連帶賠償之責。從而，依據侵權行為之法律關係，請求
    被告應連帶給付原告維修費用共計九十八萬一千三百元。
三、證據：提出臺灣雲林地方法院檢察署九十年度偵字第四九三七號不起訴處分書、
    內政部警政署國道公路警察局道路交通事故調查報告表各一件、估價單四紙、汽
    車新領牌照登記書、汽（機）車過戶登記書、行照各一件、統一發票三紙為證（
    以上均為影本）。
乙、被告方面：
一、被告甲○○部分：
    被告甲○○未於言詞辯論期日到場，亦未提出準備書狀作何聲明或陳述。
二、被告呂金純即國方汽車貨運行部分：
  (一)聲明：
    (1)請求駁回原告之訴。
    (2)訴訟費用由原告負擔。
  (二)陳述：
    本件交通事故係因王光治自後追撞被告甲○○所駕駛之車號ＪＱ—九一八號營業
    大貨車所致，被告甲○○並無過失。
  (三)證據：提出臺灣雲林地方法院檢察署九十年度偵字第四九三七號不起訴處分書一
    件為證（以上為影本）。
丙、本院依職權調閱臺灣雲林地方法院檢察署九十年度偵字第四九三七號偵查卷全卷
    。
    理      由
一、本件被告甲○○經合法通知，未於言詞辯論期日到場，核無民事訴訟法第三百八
    十六條各款所列情形，爰依原告聲請，由其一造辯論而為判決。
二、原告起訴主張：被告甲○○係被告國方汽車貨運行即呂金純之司機，於九十年六
    月二十九日凌晨三時五十三分許，駕駛車號ＪＱ—九一八號營業大貨車，沿國道
    一號公路由南往北方向行駛，行經國道一號二三二公里六六三公尺處時，因前方
    北上二三一公里附近內側車道施工縮減車道，竟突然變換車道，致依規定行駛於
    同路段外側車道之王光治煞車不及追撞被告甲○○所駕駛之車號ＪＱ—九一八號
    營業大貨車，因而造成原告所有車號ＸＴ—三四一號營業貨櫃曳引車嚴重毀損，
    共計支出維修費用九十八萬一千三百元，爰依侵權行為之法律關係請求如聲明所
    示。被告國方汽車貨運行即呂金純則以：本件車禍係因王光治自後追撞被告甲○
    ○所致，被告甲○○並無過失等語置辯。
三、原告主張被告國方汽車貨運行即呂金純為被告甲○○之僱用人，被告甲○○於九
    十年六月二十九日凌晨三時五十三分許，駕駛車號ＪＱ—九一八號營業大貨車，
    沿國道一號公路由南往北方向行駛，行經國道一號二三二公里六六三公尺處時，
    與王光治駕駛之車號ＸＴ—三四一號營業貨櫃曳引車發生車禍，致原告所有車號
    ＸＴ—三四一號營業貨櫃曳引車受損，原告因而支出維修費用共計九十八萬一千
    三百元之事實，業據其提出內政部警政署國道公路警察局道路交通事故調查報告
    表一件、估價單四紙、汽車新領牌照登記書、汽（機）車過戶登記書、行照各一
    件、統一發票三紙為證，且為被告國方汽車貨運行即呂金純所不爭執，並經本院
    依職權調閱臺灣雲林地方法院檢察署九十年度偵字第四九三七號偵查卷全卷核閱
    屬實，原告此部分之主張自堪信為真實。
四、又原告另主張本件交通事故係因被告甲○○突然變換車道所致，其駕駛行為有所
    疏失乙情，則為被告國方汽車貨運行即呂金純所否認，並執上揭情詞置辯。按當
    事人主張有利於己之事實者，就其事實有舉證之責任。其因侵權行為所生之損害
    賠償請求權，以行為人有故意或過失不法侵害他人之權利為成立要件；倘行為人
    否認有故意或過失，即應由請求人就此利己之事實舉證證明；若請求人先不能舉
    證以證實自己主張之事實為真實，則行為人就其抗辯事實即令不能舉證，或所舉
    證據尚有疵累，亦應駁回請求人之請求。此觀民事訴訟法第二百七十七條前段規
    定及本院十七年上字第九一七號判例即明，最高法院九十二年度台上字第一五０
    五號裁判可資參照。是原告主張被告甲○○駕駛行為具有過失一情既為被告國方
    汽車貨運行即呂金純所否認，原告自應就其權利之成立要件即被告甲○○之駕駛
    行為具有過失一節為舉證。經查：
  (一)經本院依職權調閱臺灣雲林地方法院檢察署九十年度偵字第四九三七號偵查卷，
    依卷附內政部警政署國道公路警察局道路交通事故調查報告表及現場照片顯示，
    本件交通事故發生後，被告甲○○所駕駛之車號ＪＱ—九一八號營業大貨車係車
    尾部分受損，王光治所駕駛之車號ＸＴ—三四一號營業貨櫃曳引車則係車頭前側
    部分嚴重受損，是被告國方汽車貨運行即呂金純辯稱王光治所駕車輛係由後方撞
    及被告甲○○所駕車輛一情，應堪採信。
  (二)又原告雖主張係因被告甲○○突然變換車道，致王光治煞車不及始生本件事故等
    語，然王光治已因本件交通事故死亡，被告甲○○所駕車輛於車禍後復已自行駛
    至外側路肩停放，車禍現場並未保持原狀，而車禍發生後，王光治所駕車輛係停
    放於國道一號公路北上二三二公里六六三公尺內側車道，其後方留有一道由外側
    車道延伸至內側車道、長三十二公尺之煞車痕，被告甲○○所駕車輛則已行駛至
    路肩停放，並未留有任何煞車痕或刮地痕，是依現場遺留之跡證並無法證明被告
    甲○○有何突然變換車道之行為；另本件交通事故前經送臺灣省嘉南區車輛行車
    事故鑑定委員會、臺灣省車輛事故覆議鑑定委員會鑑定，鑑定結果分別為無法鑑
    定及王光治所駕之車從後追撞被告甲○○之車之可能性較大，亦有臺灣省嘉南區
    車輛行車事故鑑定委員會九十年八月二十八日嘉鑑字第九００八六九號函、臺灣
    省車輛事故覆議鑑定委員會九十年十月二十三日府覆議字第九０二０一三號函各
    一紙附於臺灣雲林地方法院檢察署九十年度相字第三九六號相驗卷宗可考，是就
    王光治緊急煞車追撞前車之原因亦無確切結論。因之，原告就其主張被告甲○○
    駕車具有過失即突然變換車道之事實既未能舉證證明，則其主張被告甲○○有突
    然變換車道之事實，自難信為真實。
五、從而，原告既未能證明被告甲○○之駕駛行為具有過失，其依侵權行為之法律關
    係請求被告應連帶給付原告九十八萬一千三百元，及自起訴狀繕本送達翌日起至
    清償日止，按年息百分之五計算之利息，即無理由，應予駁回。
六、原告之訴既經駁回，其假執行之聲請即失所附麗，應併予駁回。
七、據上論結：原告之訴為無理由，依民事訴訟法第三百八十五條第一項前段、第七
    十八條，判決如主文。
中      華      民      國    九十二    年    十二    月      十二      日
                                    臺灣高雄地方法院民事第二庭
~B法      官  曾淑娟
正本係照原本作成。
如不服本判決，應於送達後廿日內，向本院提出上訴狀並表明上訴理由，如於本
判決宣示後送達前提起上訴者，應於判決送達後十日內補提上訴理由書（須附繕本）。
中      華      民      國    九十二    年     十二     月    十二      日
~B法院書記官  林宜正


司法院資訊處製作；財團法人民間司法改革基金會備份。
